臺灣臺南地方法院刑事判決
111年度訴字第100號
公  訴  人  臺灣臺南地方檢察署檢察官
被      告  蔡翕宇



上列被告因詐欺案件，經檢察官提起公訴（110年度偵字第22849
號），被告於本院受命法官行準備程序中就被訴之事實為有罪之
陳述，經合議庭裁定改由受命法官獨任依簡式審判程序審理，判
決如下：
    主  文
蔡翕宇犯如附表所示之罪，共五罪，各處如附表「宣告刑」欄所
示之刑，應執行有期徒刑壹年，如易科罰金，以新臺幣壹仟元折
算壹日。
    事  實
一、蔡翕宇明知其並無網路遊戲道具可供販售、亦無履約之意願
    及能力，竟意圖為自己不法之所有，基於以網際網路對公眾
    散布而犯詐欺得利之各別犯意，於民國110年6月26日前某時
    ，在其住處，利用電腦連結網際網路至虛擬遊戲「戰新蓋亞
    」社交通訊軟體LINE群組，張貼欲出售網路遊戲 「天堂Ｍ」
    虛擬鑽石之訊息，而為如下之行為：
㈠、對前來循價之倪忠雄告以：願以新台幣4萬元出售虛擬鑽石云
    云，致倪忠雄因此陷於錯誤，而於110年6月26日下午3時45
    分許，將4萬元匯至不知情之吳翌甄（另經檢察官為不起訴
    處分）設於合作金庫銀行帳號0000000000000號帳戶。
㈡、對前來循價之莊嘉榮告以：願以新台幣2萬元出售虛擬鑽石云
    云，致莊嘉榮因此陷於錯誤，而於110年6月28日下午5時44
    分許，將2萬元匯至不知情之吳翌甄前開帳戶內。
㈢、對前來循價之黃上峰告以：願以新台幣6千元出售虛擬鑽石云
    云，致黃上峰因此陷於錯誤，而於110年6月28日下午10時17
    分許，將6千元萬元匯至不知情之吳翌甄前開帳戶內。
㈣、對前來循價之謝炎廷告以：願以新台幣1萬元出售虛擬鑽石云
    云，致謝炎廷因此陷於錯誤，而於110年6月28日下午6時47
    分許，將1萬元匯至不知情之吳翌甄前開帳戶內。
㈤、對前來循價之柯茗釋告以：願以新台幣1萬5千元出售虛擬鑽
    石云云，致謝炎廷因此陷於錯誤，而於110年6月29日0時30
    分許，將1萬5千元匯至不知情之吳翌甄前開帳戶內。
二、嗣因倪忠雄等人久未收到購買之物，發現蔡翕宇避不見面方
    知受騙，而報警循線查獲上情。
三、案經倪忠雄、莊嘉榮、黃上峰、謝炎廷及柯茗釋訴由臺南市
    政府警察局永康分局移送臺灣台南地方檢察署檢察官偵查起
    訴。
    理  由
壹、程序部分：
　　本件被告蔡翕宇所犯係死刑、無期徒刑或最輕本刑為3 年以
    上有期徒刑以外之罪，亦非屬臺灣高等法院管轄第一審之案
    件，其於準備程序中就被訴事實為有罪之陳述，經本院告知
    簡式審判程序之旨，並聽取當事人之意見後，本院依刑事訴
    訟法第273 條之1 第1 項規定，裁定進行簡式審判程序，故
    本件之證據調查，依刑事訴訟法第273 條之2 規定，不受同
    法第159 條第1 項、第161 條之2 、第161 條之3 、第163
    條之1 及第164 條至第170 條規定之限制，合先敘明。
貳、實體部分：
一、認定犯罪事實所憑之證據及理由：
　　上揭犯罪事實，業據被告於警詢、偵查及本院審理時均坦承
    不諱，核與告訴人即證人倪忠雄、莊嘉榮、黃上峰、謝炎廷
    及柯茗釋之證述情節相符。
二、此外，並有吳翌甄前開帳戶交易明細表、被告與告訴人倪忠
    雄等人社交通訊軟體LINE對話截圖在卷可資佐證。是被告上
    開任意性自白核與事實相符，應堪採信。本案事證明確，被
    告犯行洵堪認定，均應予依法論科。
參、論罪科刑:
一、按刑法第339條第1、2 項分別規定詐欺取財罪及詐欺得利  
    罪，前者之行為客體係指財物，後者則指取得債權、免除債
    務、延期履行債務或提供勞務等財物以外之財產上不法利益
    。次按刑法第339 條之4 第1 項第3 款規定「以廣播電視、
    電子通訊、網際網路或其他媒體等傳播工具，對公眾散布而
    犯之。」之加重事由，其立法理由已敘明：「考量現今以電
    信、網路等傳播方式，同時或長期對社會不特定多數之公眾
    發送訊息施以詐術，往往造成廣大民眾受騙，此一不特定、
    多數性詐欺行為類型，其侵害社會程度及影響層面均較普通
    詐欺行為嚴重，有加重處罰之必要，爰定為第3 款之加重處
    罰事由。」是行為人若係基於詐欺不特定民眾之犯意，利用
    網際網路等傳播工具，刊登虛偽不實之廣告，以招徠民眾，
    遂行詐騙，縱行為人尚須對受廣告引誘而來之被害人，續行
    施用詐術，始能使之交付財物，仍係直接以網際網路等傳播
    工具向公眾散布詐欺訊息，無礙成立加重詐欺罪（最高法院
    107 年度台上字第907號判決同此見解）。第339 條第2 項
    所謂「財產上不法利益」，不論為有形或無形之財產利益均
    屬之。透過網路遊戲而累積之虛擬財物，係以電磁紀錄之方
    式儲存於提供線上遊戲之公司所設電腦伺服器中，藉由玩家
    向提供線上遊戲之公司申請帳號上網打玩，遊戲帳號所有人
    經電腦程式之判讀而得以支配該虛擬財物之電磁紀錄，雖此
    等虛擬物品無法以人之知覺直接認識感觸而難認與刑法「物
    」之觀念相當，惟因玩家欲在遊戲中獲得此等虛擬財物，一
    般情形下須先耗費金錢向線上遊戲公司購買相當之遊戲點數
    ，並打玩累積一定時數始有可能獲得，玩家若欲圖速利可藉
    由線上交易取得此等虛擬財物，而免除自己支付購買遊戲公
    司點數耗費時日打玩之對價，故此等虛擬財物在現實社會中
    得為交易客體而具有一定之財產價值，自應認屬財產上之利
    益。又按「在紙上或物品上之文字、符號、圖畫、照像，依
    習慣或特約，足以為表示其用意之證明者，關於本章及本章
    以外各罪，以文書論。錄音、錄影或電磁紀錄，藉機器或電
    腦之處理所顯示之聲音、影像或符號，足以為表示其用意之
    證明者，亦同。」，刑法第220 條定有明文。　
二、被告就事實欄所為之犯行係利用網際網路，於「戰新蓋亞」
    LINE群組刊登不實之販售虛擬財物訊息，而該等群組為不特
    定人或多數人可自由加入並得瀏覽、見聞，足見被告就此部
    分係以網際網路對公眾散布而犯詐欺得利，是核被告就事實
    欄一所為，各係犯刑法第339條之4第1項第3款之以網際網路
    對公眾散布詐欺得利罪。又被告所為各犯行間犯意各別，行
    為互殊，應予分論併罰。
三、刑法第59條之適用：
　　刑法第59條之酌量減輕其刑，必於犯罪之情狀有特殊之原因
    與環境等等，在客觀上足以引起一般同情，認為即予宣告法
    定低度刑期，猶嫌過重者，始有其適用（最高法院45年臺上
    字第1165號、51年臺上字第899號判決意旨參照）。又刑法
    第339條之4第1項之罪，其法定本刑為1年以上7年以下有期
    徒刑，而詐欺取財之人，其原因動機不一，犯罪情節未必相
    同，危害社會程度亦屬有異。然此類犯行之法定最低本刑均
    屬一致，難謂盡符事理之平，於此情形，倘依其情狀處以適
    切徒刑，即足生懲儆之效，並可達防衛社會之目的者，自非
    不可依客觀之犯行與主觀之惡性兩者加以考量其情狀，是否
    存有足以憫恕之處，再適用刑法第59條規定酌量減輕其刑，
    以求個案裁判之量刑，能斟酌至當，符合比例原則。查被告
    已與告訴人均已和解，並返還詐得款項，復坦承犯行，可見
    被告已有悔意。綜合本案客觀犯罪情節、造成損害、被告主
    觀犯罪動機、惡性而論，倘論以法定最低度刑即有期徒刑1
    年，確有情輕法重之感，堪認其犯罪之情狀尚堪憫恕，爰均
    依刑法第59條規定，酌量減輕其刑。
四、爰以行為人之責任為基礎，審酌被告正值青壯年，不思以正
    當方式獲取錢財，已有因公共危險案經本院判處有期徒刑5
    月，並於109年10月29日執行完畢之科刑紀錄，竟以前開方
    式，詐騙本案多位告訴人，足見被告恣意侵害他人財產法益
    成習，除侵害告訴人之財產法益之外，更破壞告訴人對人性
    之信賴、妨害網路交易市場機制，其犯罪動機、手段及惡性
    難認輕微，惟審酌被告犯後坦認犯行，復斟酌被告各次犯行
    之目的、手段、情節、各告訴人分別遭詐之金額及被告積極
    與各被害人達成和解等情，暨被告之智識程度及家庭生活狀
    況等一切情狀，分別量處如附表「宣告刑」欄所示之刑，再
    考量被告本案所犯之罪均為詐欺案件，責任非難之重複程度
    較高，及其犯罪時間介於110年6月26日至6月28日間、其所
    犯各罪之法律目的、所犯數罪等情，為整體非難之評價，定
    其應執行之刑如主文所示，並就得易科罰金部分，諭知易科
    罰金之折算標準。
五、沒收部分:
　　查本案被告業將詐得之金額全數清償予告訴人，爰依刑法第
    38條之1第5項，不予宣告沒收。
據上論斷，應依刑事訴訟法第273條之1第1項、第299條第1項前
段，刑法第339條之4第1項第3款、第59條、第51條第5款、第41
條第1項前段、第8項，刑法施行法第1條之1第1項，判決如主文
。判決如主文。
本案經檢察官粟威穆提起公訴，檢察官董和平到庭執行職務。

中　　華　　民　　國　　111 　年　　5 　　月　　17　　日
　　　　　　　　　刑事第二庭    法　官　洪士傑
以上正本證明與原本無異
如不服本判決應於收受本判後20日內向本院提出上訴書狀，並應
敘述具體理由。其未敘述上訴理由者，應於上訴期間屆滿後20日
內向本院補提理由書狀（均須按他造當事人之人數附繕本）「切
勿逕送上級法院」。
  　　　　　　　　　　　　　　　書記官　吳鸝稻
中　　華　　民　　國　　111 　年　　5 　　月　　17　　日
附錄本案論罪科刑法條：
中華民國刑法第339條
意圖為自己或第三人不法之所有，以詐術使人將本人或第三人之
物交付者，處5 年以下有期徒刑、拘役或科或併科50萬元以下罰
金。
以前項方法得財產上不法之利益或使第三人得之者，亦同。
前二項之未遂犯罰之。
中華民國刑法第339條之4
犯第 339 條詐欺罪而有下列情形之一者，處 1 年以上 7 年以
下有期徒刑，得併科 1 百萬元以下罰金：
一、冒用政府機關或公務員名義犯之。
二、三人以上共同犯之。
三、以廣播電視、電子通訊、網際網路或其他媒體等傳播工具，
    對公眾散布而犯之。
前項之未遂犯罰之。 

編號 犯罪事實 宣告刑 1 事實欄一㈠ 蔡翕宇犯以網際網路向公眾散布詐欺得利罪，處有期徒刑陸月，如易科罰金，以新臺幣壹仟元折算壹日。 2 事實欄一㈡ 蔡翕宇犯以網際網路向公眾散布詐欺得利罪，處有期徒刑陸月，如易科罰金，以新臺幣壹仟元折算壹日。 3 事實欄一㈢ 蔡翕宇犯以網際網路向公眾散布詐欺得利罪，處有期徒刑陸月，如易科罰金，以新臺幣壹仟元折算壹日。 4 事實欄一㈣ 蔡翕宇犯以網際網路向公眾散布詐欺得利罪，處有期徒刑陸月，如易科罰金，以新臺幣壹仟元折算壹日。 5 事實欄一㈤ 蔡翕宇犯以網際網路向公眾散布詐欺得利罪，處有期徒刑陸月，如易科罰金，以新臺幣壹仟元折算壹日。